臺灣臺中地方法院民事判決　　九十三年度婚字第七九號
　　原　　　告　　甲○○
　　被　　　告　　乙○○
右當事人間離婚等事件，本院於民國九十三年七月二十日言詞辯論終結，判決如左：
    主      文
准原告與被告離婚。
訴訟費用由被告負擔。
    事      實
甲、原告方面：
一、聲明：准原告與被告離婚。
二、陳述：
（一）緣兩造於民國（下同）七十年三月二十一日結婚，並共同育有子女陳昕怡、陳
      正暐、陳昕婕三人，詎被告於八十七年間夥同訴外人楊上儀，共同假藉原告之
      名義，將原告名下所有之一棟房屋設定抵押，向訴外人臺中商業銀行股份有限
      公司（以下簡稱臺中商業銀行）借貸新臺幣（下同）七百萬元，嗣因無力償還
      貸款，致原告之房屋於九十二年間遭法院拍賣，兩造因此分居至今；又被告有
      浪費金錢之情事，經常將金錢貸予朋友，亦曾將其父親名下土地抵押借款一千
      多萬元，試臚列如次：，
  １、被告之兄嫂以支票兌換現金，而該支票款項迄今尚未償還。
  ２、訴外人謝祖義曾向被告借款，至今被告仍未向謝祖義追討。
  ３、被告貸予朋友之金錢未討回者共計五十七萬八千元，其中訴外人朱朝旭二十萬
      元，鄭榮坤二十八萬八千元，另外一張九萬元之退票。
  ４、國泰人壽保險投保金額一百萬元，繳費為十年期，共計繳納二十九萬九千一百
      一十七元，被告持保險單質押借款十五萬元後，數月未繳利息，亦不還款，只
      得終止投保，致原告於投保終止後僅領回七萬六千元。
  ５、七十五年間，被告未與原告商量，自行購買公寓，嗣因無力繳納利息，致該房
      屋低價出售，損失金額計一百二十萬元。
（二）被告於八十七年間除將其支票及印章均交由訴外人楊上儀自行使用外，嗣未經
      原告同意，擅自冒用原告名義貸款予訴外人楊上儀，且浪費金錢，已如前述，
      雙方誠摰互信之感情基礎，已經不復存在；又被告自八十七年起即未再分擔家
      庭生活費用，被告顯已違反婚姻係夫妻經營共同生活之本旨，而係惡意遺棄原
      告在繼續狀態中，另兩造自原告所有之房屋於九十二年間遭法院拍賣後，即分
      居至今，足見兩造夫妻感情實已破裂，已無回復之可能，兩造婚姻徒具形式，
      自無存續之實質意義，為此，爰依民法第一千零五十二條第一項第五款及第二
      項規定提起本件訴訟。
三、証據：提出鈞院八十九年訴字第九八號刑事裁判主文通知一份、戶口名簿一份、
    戶籍謄本一份、支票二紙、人壽保險單一份、鈞院八十八年度重訴字第四六九號
    民事判決暨確定證明書一份、鈞院八十九年度訴字第二二九八號刑事判決（網路
    查詢）一份及臺灣臺中地方法院檢察署八十九年度偵字第五二０號檢察官起訴書
    一份（均影本）為證。
乙、被告方面：
一、聲明：原告之訴駁回。
二、陳述：
（一）兩造結婚迄今已二十二年，婚後兩造感情融洽，並共同育有子女陳昕怡、陳正
      暐、陳昕婕三人，雖原告於生育陳昕婕時，不知何故患有幻想症，惟幾經治療
      後已治癒，嗣於兩造共同打拚之下，陸續購買二棟房屋，並將所有權均登記於
      原告名下，之後被告復與朋友合夥經營一間餐廳，並認識經常來店消費之訴外
      人楊上儀。於八十七年三月間，訴外人楊上儀向被告表示急須資金週轉，被告
      因信任訴外人楊上儀，便將其所有之支票供訴外人楊上儀使用以支付廠商貨款
      ，初始因訴外人楊上儀均有按時支付票款，故於訴外人楊上儀再度因資金週轉
      發生問題時，被告始同意與訴外人楊上儀分別於八十七年六月十九日、六月二
      十五日共同冒名將原告名下所有之房屋設定抵押借款，共貸得七百萬元，惟至
      同年七月初，被告請求訴外人楊上儀書立借據，訴外人楊上儀竟避不見面，更
      於偽造文書之刑事案件中，否認有上開借款，被告因此入獄服刑半年，亦使原
      告上開設定抵押之房屋，因被告無力繳納貸款，而於九十二年間遭法院拍賣。
（二）被告因上開事件除鎯鐺入獄外，亦使經濟陷入困境，與被告母親及兄長商量後
      ，將先人遺留之土地賣掉以償還債務，惟因尚積欠四百萬元，雖經被告努力，
      但無法支付利息，在此期間，復因兩造所生子女陳昕怡就讀高雄文藻語專，陳
      正暐就讀臺中高工，而陳昕婕就讀國中，三名子女之生活費用龐大，被告因無
      工作，不得已始將保險單拿去質押，是以無法支付原告生活費用；又子女之生
      活費用除註冊費外，及家中之電費、水費等依然由被告支出。另原告所有之房
      屋遭法院拍賣，除清償債務外，尚剩餘二百多萬元，被告亦依原告之請求，將
      該筆款項存立銀行，以便讓原告順利取得。
（三）被告因心腸柔軟，致無法拒絕朋友之借款請求，被告就借款予訴外人楊上儀乙
      事，導致影響家庭之經濟，心中倍感內疚，然被告以前對家庭善盡責任，且現
      亦努力工作，以彌補過錯，被告仍希望繼續維持兩造之婚姻生活。
丙、本院依職權調閱本院八十九年度訴字第二二九八號刑事卷宗。
    理　　由
一、兩造間有婚姻關係現仍存續中，據原告提出戶籍謄本配偶欄記載可證。
二、本件原告主張兩造於七十年三月二十一日結婚，並共同育有子女陳昕怡、陳正暐
    、陳昕婕三人，惟被告經常將金錢貸予朋友，並曾於八十七年間與訴外人楊上儀
    擅自冒用原告之名義，將原告名下所有之一棟房屋設定抵押，向臺中商業銀行貸
    款七百萬元，致被告除因違犯偽造文書罪入獄服刑半年外，亦因此經濟陷入困境
    ，兩造更因該房屋於九十二年間遭法院拍賣而分居至今，又被告自八十七年間起
    即未曾給付原告生活費用等情；被告則以被告擅自與訴外人楊上儀假藉原告名義
    以原告名下所有之房屋設定抵押貸款七百萬元，嗣因無力償還，致原告所有之房
    屋遭法院拍賣，被告對原告深感歉意，又因上開事件，被告始無法固定支付原告
    生活費用，惟除子女之生活費用，除註冊費用外，均由被告支付，被告有心彌補
    過錯，並努力維持兩造之婚姻關係等語置辯。
三、按七十四年六月三日修正公布之民法第一千零五十二條增列第二項規定：有前項
    以外之重大事由，難以維持婚姻者，夫妻之一方得請求離婚。但其事由應由夫妻
    之一方負責者，僅他方得請求離婚。該但書部分參照修正理由說明，係為求公允
    始增設該但書之規定。故難以維持婚姻之重大事由，夫妻雙方均須負責時，應比
    較衡量雙方之有責程度，僅責任較輕之一方，得向責任較重之他方請求離婚，如
    雙方之有責程度相同，則雙方均得請求離婚，始符公平（最高法院八十九年台上
    字第二三一六號裁判可資參照）。又何謂難以維持婚姻之重大事由，應依客觀的
    標準加以認定，即難以維持婚姻之事實，是否已達於倘處於同一境況，任何人均
    喪失婚姻意欲之程度以決定之。查，本件原告主張婚後被告經常將金錢貸予朋友
    ，並曾於八十七年間與訴外人楊上儀擅自冒用原告之名義，將原告名下所有之一
    棟房屋設定抵押，向臺中商業銀行貸款七百萬元，致被告除因違犯偽造文書罪入
    獄服刑半年外，亦因此經濟陷入困境，兩造更因該房屋於九十二年間遭法院拍賣
    而分居至今等情，業據原告提出本院八十九年訴字第九八號刑事裁判主文通知一
    份、支票二紙、人壽保險單一份、本院八十八年度重訴字第四六九號民事判決暨
    確定證明書一份、本院八十九年度訴字第二二九八號刑事判決（網路查詢）一份
    及臺灣臺中地方法院檢察署八十九年度偵字第五二０號檢察官起訴書一份為證，
    並經本院調閱八十九年度訴字第二二九八號刑事卷宗，核閱屬實，是原告主張被
    告於八十七年間與訴外人楊上儀擅自冒用原告之名義，將原告名下所有之一棟房
    屋設定抵押，向臺中商業銀行貸款七百萬元，後因楊上儀無法償還，該房屋於九
    十二年間遭法院拍賣，被告亦因此違犯偽造文書罪入獄服刑半年等情，應為真實
    ，雖被告到庭以因一時心軟才會犯下錯誤，也一再表示後悔請求原告原諒，但原
    告離意甚堅；衡之被告雖因一時失慮，偕同楊上儀至台中商業銀行冒稱楊上儀為
    其配偶，並與楊上儀共同偽簽原告之簽名而以原告名下之房屋設定抵押貸得款項
    七百萬元，如此重大的家庭財務問題，被告未與原告商量即擅自決定，尤有甚者
    ，竟向銀行人員偽稱楊上儀為其配偶，被告擅自決定在先，又不尊重原告的地位
    在後，實叫原告情何以堪，又因被告如此草率的處分原告的財產，導致家庭的經
    濟陷入困境，即使被告真是一時失慮而傷害了原告及家庭，惟該等後果被告應無
    卸責之餘地，且兩造因房屋遭銀行拍賣後，亦已分居至今，兩造僅有夫妻之名，
    無夫妻之實，顯示原告對被告情愛已失，感情裂痕難已癒合，依社會上一般觀念
    為體察，上開情事，對於兩造間家庭生活之美滿幸福有妨礙之情形，自得認其與
    所謂難以維持婚姻之重大事由相當，且被告對於難以維持婚姻之重大事由應負較
    多之責任，揆諸前揭說明，原告依民法第一千零五十二條第二項規定請求離婚，
    洵屬正當，應予准許。原告前項主張既有理由，其併依民法第一千零五十二條第
    一項第五款規定，請求判決離婚，即不予審酌，附此敘明。
四、因本案事證已臻明確，兩造其餘主張陳述及所提之證據，均毋庸再予審酌，附此
    敘明。
五、據上論結，本件原告之訴為有理由，依民事訴訟法第七十八條，判決如主文。
中　　　華　　　民　　　國　　九十三　　年　　　七　　　月　　廿九 　 　日
                                臺灣台中地方法院家事法庭
~B法　　　官　廖穗蓁
右為正本係照原本作成
如對本判決上訴須於判決送達後二十日內向本院提出上訴狀
中　　　華　　　民　　　國　　九十三　　年　　　七　　　月　　廿九  　　日
~B法院書記官
